臺灣士林地方法院刑事裁定　　　　　　100年度交聲字第399號
原處分機關　交通部公路總局臺北區監理所蘆洲監理站
異　議　人
即受處分人　邱正佑
上列異議人即受處分人因違反道路交通管理處罰條例案件，對於
交通部公路總局臺北區監理所蘆洲監理站民國100 年4 月11日所
為之處分（北監蘆字第裁46-C00000000號、第裁46-C00000000號
）不服，聲明異議，本院裁定如下:
    主  文
異議均駁回。
    理  由
一、按汽車駕駛人，行經有燈光號誌管制之交岔路口闖紅燈者，
    處新臺幣（下同）1,800 元以上5,400 元以下罰鍰，並記違
    規點數3 點；而汽車駕駛人，駕駛汽車有違反本條例之行為
    ，經交通勤務警察或依法令執行交通稽查任務人員制止時，
    不聽制止或拒絕停車接受稽查而逃逸者，除按各該條規定處
    罰外，處3,000 元以上6,000 元以下罰鍰，並記違規點數1
    點，道路交通管理處罰條例第53條第1 項、第60條第1 項、
    第63條第1項第1款、第3款分別定有明文。
二、原處分意旨略以：異議人即受處分人於民國100 年1 月21日
    18時45分許，騎乘其所有車牌號碼CJG-232 號重型機車，行
    經新臺北淡水區○○○路○ 段3 巷口處，經警舉發其有「闖
    紅燈」及「駕駛違規經警方攔停不停而逃逸」之違規事實，
    爰依道路交通管理處罰條例第53條第1 項、第60條第1 項之
    規定，以異議人有「駕車行經有燈光號誌管制之交岔路口闖
    紅燈」、「違反處罰條例之行為，拒絕停車接受稽查而逃逸
    」之違規事實，而分別處罰鍰1,800 元、3,000 元共計4,80
    0 元，並依同條例第63條第1 項第3 款及同條項第1 款規定
    ，分別記違規點數3 點、1 點共計4 點等語。
三、異議意旨略以：本人收到二張罰單，而罰單上之敘明並非本
    人所為，因駕駛人姓名欄位填寫逕行舉發，此事實屬荒謬，
    本人並無違規何罰之有，如警員都能逕自舉發同法官一般，
    豈不天下大亂誤解甚多，請爰請撤銷此案等語。
四、經本院查：
  (一)新北市政府警察局淡水分局交通分隊警員以異議人前於上開
    時、地，騎乘車牌號碼CJG-232 號重型機車，「闖紅燈」及
    「駕駛違規經警方攔停不停而逃逸」之違規事實，因而掣單
    舉發，原處分機關乃依「駕車行經有燈光號誌管制之交岔路
    口闖紅燈」、「違反處罰條例之行為，拒絕停車接受稽查而
    逃逸」之違規事實，裁處罰鍰共計4,800 元，共計違規點數
    4 點之事實，此有新北市政府警察局舉發違反道路交通管理
    事件通知單2 份在卷可佐（見本院卷第4 頁）。
  (二)異議人雖以前詞置辯，惟證人即新北市淡水分局交通分隊員
    警吳承原到庭證稱：在100 年1 月21日大約18時45分左右，
    當時我跟另外一位員警黃宗昇在值勤，我們是機車巡邏，到
    中正東路42巷前（由淡水往台北方向）停等紅燈，看見對向
    （往淡水方向）前二個路口即中正東路1 段3 巷口一輛機車
    闖紅燈，因為當時剛變燈，所以我們沒有直接做攔查的動作
    ，但是當這輛機車行駛至我們所停的42巷口時，他還是闖紅
    燈過去，於是我們鳴機車警報器直接迴轉追緝，追至中正東
    路與學府路前時，因當時中正東路與學府路也剛好是紅燈，
    所以他是停等的狀態，當時警員黃宗昇的車及受處分人的車
    都在我騎的機車前面，我們另外一位同事黃宗昇當時拍受處
    分人的右肩，要受處分人熄火停車停在旁邊接受稽查時，當
    時他有轉頭看警員黃宗昇，但是沒有回話就加速逃逸，機車
    騎士見狀就加速往前方逃逸，我們沿線追到中山路的一信陸
    橋，因為該機車執意不停，於是我們記下車號CJG-232 號，
    比雅久深藍色，普通重型機車，並記下騎士特徵之後就沒有
    追了，當時因為車流量很大，而且該部機車在中山路與原德
    路口前有與一輛汽車發生一些小擦撞，但是沒有倒地還是繼
    續往前騎，考量再繼續追下去可能會造成危險，所以就沒有
    追，對於當時違規人所騎機車車號我確認無誤，因為我從他
    違規地點到一信陸橋這段路程，有一公里遠，我們一直騎車
    追在後面，我都有看到就是CJG-232 號的機車無誤，而且當
    我們返回分隊查詢這輛機車的資料，這輛機車設籍在淡水區
    ○○路113 號，因為在我們轄區之內，我們查明後又到該處
    去訪查有看到這部機車就停在現場，就和我們看到的違規的
    機車是同一台，我們就有當場拍照（庭呈拍照片4 張），而
    且因為我是第一個發現的這輛車違規的人，也是我追到最後
    ，因為當時的車流量很大，黃宗昇追到一半以後就沒有繼續
    追了，是我一直追到中山路與一信陸橋，所以才是由我開單
    告發，事後我們有從路口的監視系統擷取相關畫面，在庭呈
    照片共有四張，編號三、四中山路與清水街口（是菜市場那
    邊）有拍到我們在追攔的過程，編號三就是受處分人，編號
    四就是我等語。是以依證人吳承原之證詞，其看到該機車違
    規闖紅燈及攔停逃逸後，一路尾隨該機車追緝，並清楚看見
    該機車之車號，且事後亦至該機車設籍之處查看，而發現該
    違規機車，並有有調閱案發時之路口監視錄影證明該機車確
    於其追緝過程中出現，此亦有證人吳承原當庭提出之照片四
    張可證（即照片編號7 、8 及編號3 、4 ，見本院卷第25頁
    ），互核後亦與證人吳承原之證詞相符，足認其所證上開追
    緝違規車輛CJG- 232號重型機車之情，確堪採信。
  (三)又本件「闖紅燈」之違規事實雖無照相儀器所攝之採證照片
    可佐，然按交通警員掣單舉發違反道路交通管理處罰條例所
    列之違規事實，本質上為行政處分，係公務員基於職務上權
    力，依法就特定之具體事件所為具公法上效果之單方行政行
    為，基於公務員為公法上行為具有公信力之原則，該行政處
    分當可被推定為真正，其據以依法處分之事實認定亦為正確
    無誤，本此公信原則，乃立法者賦予行政機關制定違反道路
    交通管理事件統一裁罰基準及處理細則，使執勤警員得當機
    處分以維護交通秩序、安全之行政目的，若謂公務員一切行
    政行為均需預留證據以證其實，則國家行政勢必窒礙難行，
    此徵諸交通違規行為常係偶發且為一瞬間之事件，如謂一切
    交通違規行為，員警均需拍照佐證，始得舉發，則國家維持
    交通秩序之目的顯無法達成。查本件異議人闖紅燈違規事實
    ，屬動態行為，事出突然，苛求舉發員警須拍照存證，為不
    可能之事，又該等違規事實由人之感官即可充分判定，非必
    以科學儀器始能偵測得知，是本件雖無採證照片或其他證據
    ，惟執勤員警吳承原已到庭證述明確異議人有騎機車闖紅燈
    及攔查不停而逃逸之違規事實，並提供上開追緝違規車輛之
    相關事證以資佐證，而本院亦查無任何證據足資證明執勤員
    警有捏造事實違法取締之情事存在，則執勤警員本其維護交
    通秩序、安全職責所為之舉發，自應受到合法、正確之推定
    ，況異議人又未提出其他積極證據足資推翻前項舉發認定之
    事實，自難認員警有何濫行舉發異議人違規之情形，當甚明
    確。是以本件就員警所舉發異議人「闖紅燈」、「駕駛違規
    經警方攔停不停而逃逸」之違規事實部分，異議人未提出具
    體事證供本院調查，而本院依職權調查之結果，亦未能有具
    體之事證以推翻異議人此部分之違規事實，自應認異議人此
    部分之違規事實明確，其就此部分之異議為無理由，應予駁
    回。
  (四)綜上所述，本件原處分機關以異議人即受處分有「駕車行經
    有燈光號誌管制之交岔路口闖紅燈」、「違反處罰條例之行
    為，不聽勤務人員制止」之違規事實，而分別依交通管理處
    罰條例第53條第1 項、第60條第1 項之規定，而分別處罰鍰
    1,800 元、3,000 元，並依同條例第63條第1 項第3 款及同
    條項第1 款規定，分別記違規點數3 點、1 點共計4 點等情
    ，其認事用法並無違誤，裁罰亦無不當，本件異議均無理由
    ，應予駁回。
據上論斷，應依道路交通案件處理辦法第18條，裁定如主文。
中    華    民    國   100    年    5     月    10    日
                        交通法庭法  官  徐文瑞
以上正本證明與原本無異。
如不服本裁定應於裁定送達後 5日內向本院提出抗告狀。
                                書記官  桂大永
中    華    民    國   100    年    5     月    10    日